【裁判字號】    98,交上易,424
【裁判日期】    980520
【裁判案由】    公共危險等
【裁判全文】
臺灣高等法院臺中分院刑事判決       98年度交上易字第424號
上  訴  人
即  被  告  丁○○
上列上訴人因公共危險等案件，不服臺灣臺中地方法院97年度交
易字第592 號，中華民國97年12月23日第一審判決（起訴案號：
臺灣臺中地方法院檢察署97年度偵字第14343 號），提起上訴，
本院判決如下：
    主  文
原判決關於過失傷害部分撤銷。
丁○○因過失傷害人，處有期徒刑伍月，如易科罰金，以新臺幣
壹仟元折算壹日。
    事  實
一、丁○○於民國（下同）97年6月6日上午某時許，在臺中市西
    區○○○○街5號3樓之22住處內飲用威士忌酒；復於同日晚上
    10時30分許，在臺中市○○街與忠誠街交岔路口飲用威士忌
    酒；再度於翌（7）日下午2時許，在臺中市○○街某朋友住
    處飲用威士忌酒，已達不能安全駕駛動力交通工具程度，竟
    於97年6月7日下午4時30分許，騎乘車牌號碼JZ9-382號重型
    機車上路（服用酒類，不能安全駕駛動力交通工具而駕駛罪
    ，被告上訴本院後，於98年3月30日撤回此部分上訴而告確
    定）。嗣丁○○騎乘上開機車經臺中市○○街沿華美街往公
    正路方向行駛，於同日下午5時2分許行經華美街與公益路交
    岔路口時，應注意車前狀況，隨時採取必要安全措施，又汽
    車行駛至交岔路口，應減速慢行，遵守號誌指示，並作隨時
    停車之準備，而依當時之天候晴、日間自然光線、柏油路面
    乾燥無缺陷、視距良好等情形，又無不能注意之情事，竟疏
    未注意及此，因不勝酒力貿然闖越紅燈。適乙○○駕駛車牌
    號碼51 69-SB號自用小客車及丙○○騎乘車牌號碼G53-058
    號重型機車經臺中市○○○路沿公益路往中美街方向行駛，
    並依號誌指示穿越該路口時，因丁○○闖越紅燈，不慎撞擊
    乙○○所駕駛上揭自用小客車之左前方，而乙○○為閃避丁○○之機車，因而煞車往右偏駛，致與同向行駛外車道之丙○○所騎乘之機車左後方發生擦撞；丙○○之機車因而失控
    向路旁滑行，致撞及同向行走於該路口欲過馬路之己○○與
    戊○○○，致丙○○受有雙側上肢及左側下肢多處擦挫傷（
    業據撤回告訴），己○○受有腦震盪伴有暫時性意識喪失、
    前額、鼻子之開放性傷口、脊椎關節退化、腰椎椎間盤移位
    及頭部外傷併顏面撕裂傷，戊○○○受有腦震盪伴有暫時性
    之意識喪失、睡眠障礙、臉、頭皮及頸之挫傷及被挫傷等傷
    害；經乙○○報警後為警據報趕往現場處理，發現丁○○身
    上酒味濃厚，遂於同日下午5時51分許，對丁○○以酒精濃
    度測試器進行測試結果，其呼氣中之酒精濃度達每公升0.76
    毫克。
二、案經臺中市警察局第一分局報告暨丙○○、己○○、戊○○○告訴臺灣臺中地方法院檢察署檢察官偵查起訴。
    理  由
壹、證據能力部分
一、關於證人乙○○於偵查中所提之現場光碟1 片（見偵查卷第
    52頁證物袋），係憑機械力拍錄，未經人為操控，即非透過
    人之意思活動予以傳達之證據，屬於物證，經依刑事訴訟法
    第165條之1 第2項規定之調查程序後，自有證據能力。被告
    辯稱其無證據能力云云，尚不足採。
二、按被告以外之人於審判外之陳述雖不符刑事訴訟法第159 條
    之1至之4等4 條之規定，而經當事人於審判程序同意作為證
    據，法院審酌該言詞陳述或書面陳述作成時之情況，認為適
    當者，亦得為證據；當事人、代理人或辯護人於法院調查證
    據時，知有刑事訴訟法第159條第1項不得為證據之情形，而
    未於言詞辯論終結前聲明異議者，視為有前項之同意，同法
    第159條之5定有明文。立法意旨在於傳聞證據未經當事人之
    反對詰問予以核實，原則上先予排除。惟若當事人已放棄反
    對詰問權，於審判程序中表明同意該等傳聞證據可作為證據
    ；或於言詞辯論終結前未聲明異議，基於尊重當事人對傳聞
    證據之處分權，及證據資料愈豐富，愈有助於真實發見之理
    念，且強化言詞辯論主義，使訴訟程序得以順暢進行，上開
    傳聞證據亦均具有證據能力。本案判決下列所引用之各該被
    告以外之人於審判外之陳述（包含書面陳述），性質上均屬
    傳聞證據，檢察官及被告迄本院言詞辯論終結前，均未主張
    有刑事訴訟法第159條第1項不得為證據之情形，本院審認上
    開證據作成時之情況，認應無違法或不當情事，與本案待證
    事實間復具有相當之關聯性，以之作為證據應屬適當，依刑
    事訴訟法第159條之5第2項之規定，均有證據能力。
貳、實體部分
一、訊據上訴人即被告（下稱被告）丁○○矢口否認有何過失傷
    害犯行，辯稱：伊並沒有闖紅燈，且當時伊是與乙○○同向
    行駛，伊並沒有闖紅燈，是遭乙○○所駕駛之自用小客車正
    面撞擊倒地，乙○○的車子肇事時沒有閃避，且完全沒有踩
    煞車，事後有移位，至於告訴人丙○○、己○○與戊○○○
    均非伊所撞擊受傷的，伊沒有撞到人，應沒有責任云云。經
    查：
（一）被告酒後駕車於上開時間、地點，因闖越紅燈，致撞擊被
      害人乙○○所駕駛上揭自用小客車之左前方，被害人乙○○為閃避被告丁○○之機車，因而煞車往右偏駛，致與同
      向行駛外車道之告訴人丙○○所騎乘之機車左後方發生擦
      撞，而告訴人丙○○之機車因而失控，向路旁滑行，致撞
      及同向行走於該路口欲過馬路之告訴人己○○、戊○○○
      ，分別致告訴人丙○○、己○○與戊○○○受有上揭傷害
      等情，業據被害人乙○○及告訴人丙○○於警詢、偵查中
      指述明確，並有酒精測定紀錄表1紙、臺中市警察局汽車
      駕駛人酒後駕車生理協調平衡檢測紀錄卡、道路交通事故
      現場圖、道路交通事故調查報告表（一）、（二）、車損
      照片6張、臺中市○○○道路交通事故初步分析研判表及
      告訴人己○○與戊○○○提出中國醫藥大學附設醫院、衛
      生署台中醫院出具之診斷證明書附卷可資佐證。
（二）被告雖辯稱伊並未闖紅燈云云，惟依被害人乙○○、告訴
      人丙○○2 人於警詢、偵查中之指述均稱渠等行駛方向即
      公益路直行方向之交通號誌燈係綠燈等語，告訴人己○○
      於偵查中亦指述當時伊與戊○○○在過馬路時，行人燈號
      為綠燈，一過完路口即被撞等語，且證人乙○○於偵查中
      庭呈現場光碟1 片，經檢察事務官當庭播放，其內容為：
      在2008年6月7日17點02分21秒左右見一台深藍色的汽車（
      乙○○所駕駛）由畫面的右下方向左上方方向行駛，於右
      的第二個紅綠燈（即公益路與華美街口），見該車子向右
      偏移，而第二個紅綠燈依然為綠燈，有97年8月6日詢問筆
      錄在卷可稽（見偵查卷第37頁），是被害人乙○○、丙○○、己○○、戊○○○等人當時行駛或行走之方向號誌確
      為綠燈，則被告丁○○所行駛之方向應為紅燈，被告當時
      確係闖紅燈無誤。而被告丁○○先於事故發生當日警詢中
      供稱：「（問：你行經華美街交公益路的號誌為何？）該
      路旁之小綠人倒數號誌倒數秒數為零時，我就開始駕駛，
      當時紅綠燈燈號還為紅燈。」等語（見警卷第2 頁），嗣
      於偵查中檢察事務官詢問時供稱：「（問：車禍如何發生
      ？）我騎乘JZ9-382 機車是從華美街過來，要過公益路直
      線向五權西路行駛，我要過來時我的方向的燈號紅燈還沒
      有亮，我還沒有過公益路時就被乙○○撞倒了。（問：你
      的意思是乙○○及丙○○闖紅燈嗎？）我沒有這樣的意思
      ，我的意思是我沒有撞到人。（問：提示警察筆錄，你表
      示"該路旁之小綠人倒數號誌倒數秒數為零時，我就開始
      駕駛，當時紅綠燈燈號還為紅燈"，何意？）那一天我可
      能看錯了。（問：何謂可能看錯？）我就是看錯了，我只
      知道我過去就被撞了。（問：我現在不是問你被撞，是在
      問你被撞前，當時的燈號到底為何？）紅燈。（問：一下
      說看錯，一說沒錯，當時你的行進方向到底為何？）紅燈
      。」等語（見偵查卷第35頁），其於97年10月15日原審審
      理時供稱：「酒駕部分我承認，我當天沒有用機車撞到任
      何一個人，我認為我是被乙○○撞的，是乙○○沒有採煞
      車才去撞到丙○○，丙○○機車滑行後才去撞到告訴人己○○與告訴人戊○○○…，我飲酒過失是沒有錯，我有酒
      駕闖紅燈，是乙○○撞到我他要踩煞車的，…」等語（見
      原審卷第47頁反面），復於97年12月9日原審審理時供稱
      ：「...，確實如交通事故現場圖所繪製的方向，我不是
      從忠誠路騎機車過來，... 後來我看的時候已經變紅燈，
      我確實是在乙○○的左側出現，但乙○○看到我應該採煞
      車，他是第一個撞到我，乙○○不是為閃避我而向右偏駛
      ，…」等語（見原審卷第71頁），綜上各情，足見被告當
      時確係騎乘機車從華美街過來，要過公益路而闖越紅燈，
      就本件事故確有過失。被告嗣後辯稱並未闖紅燈云云，於
      本院亦辯稱案發時我不是從忠誠街那邊過來的，我是從公
      正路左轉出來，那時到紅綠燈時，我的燈號是綠燈，証人
      乙○○撞到我、再撞到丙○○，證人跟法官講他有煞車，
      但是事實上他並沒有煞車、沒有煞車痕，「碰」我就往前
      倒地了，丙○○很倒楣、被人家撞的不知所措，...，乙○○的車輛的位置是與我平行在雙黃線云云，既核與證人
      乙○○所呈上開從警察局調得當時的監視錄影帶、經檢察
      事務官播放所顯示情節（見偵查卷第37 頁）不符，併與
      其於警詢、偵訊供述前後不一，且查事發時果如被告辯稱
      係與證人乙○○同向行駛、被告駕車在前竟遭乙○○自後
      撞及肇事，即不可能亦如被告於本院準備程序中所供：乙○○係正面撞及被告乙節（見本院卷第28 頁），堪認被
      告所辯顯係事後避就之詞，不足採信。
（三）按飲用酒類或其他類似物後其吐氣所含酒精濃度超過每公
      升0.25毫克或血液中酒精濃度超過百分之0.05以上者，不
      得駕車；汽車行駛至交岔路口，其行進應遵守燈光號誌之
      指示；車輛行駛時，駕駛人應注意車前狀況，隨時採取必
      要之安全措施，道路交通安全規則第114條、第102條第1
      項第1款、第94條第3項分別定有明文。被告駕車自應注意
      上述道路交通安全規定，且依當時天候晴、日間自然光線
      、柏油路面乾燥無缺陷、亦無障礙物、視距良好，有上開
      卷附道路交通事故調查報告表（一）在卷可考，依當時情
      形，又無不能注意之情形，被告丁○○竟於飲酒後呼氣所
      含酒精濃度達每公升0.76毫克之情形下，貿然駕駛重型機
      車，無視於路口燈號指示及疏於注意車前狀況而闖紅燈，
      肇致本案連鎖車禍並致被害人己○○、戊○○○受有前揭
      之傷害，被告丁○○自有過失甚明。
（四）被告丁○○雖於本院辯稱：伊沒有撞到人，何來過失傷害
      責任云云，惟證人乙○○於本院審理時到庭具結證稱：「
      （被告問：案發當時，你是否為第一個碰撞到我？）是的
      。（被告問：當時你是在右轉，對不對？）當時是從公益
      路走經過華美西街的路口，到了臺中市○○路與華美街交
      叉路口，當時我的號誌是綠燈，丁○○先生在我的正前方
      ，從我的左方突然間衝了出來，我看到他後，我馬上立即
      反應就是煞車，為了不要撞擊他，所以我的車子為了要閃
      避他，所以我的車子就往右偏，跟他發生擦撞。…我有從
      警察局調當時的錄影帶，監視錄影帶顯示，當時我的燈號
      是綠燈，我撞到人之後，我馬上立即停車，完全沒有將車
      子動過，是警察來了測量以後叫我將車子開到旁邊，我才
      動。另外，我沒有寄任何的聲明稿給任何人，我並不知道
      被告是從哪裡到哪裡，只有在開車時，看到被告從我的正
      前方衝出來，從紅綠燈的路口衝出來，當時我的路口號誌
      確實是綠燈也有光碟為證。（審判長問：為何你會去撞到
      另外丙○○的機車而沒有辦法煞停呢？）當時的情況太突
      然，因為被告在我的前頭突然出現，在那一瞬間之間我心
      裡頭只有趕快煞車不要撞到他，車子往右偏轉所以我才撞
      到丙○○，因為當時被告是在我的前方，我如果不往右偏
      的話，我的車頭就會撞到他，我的車子的左前保險桿與被
      告的機車擦撞，並不是如被告所言我是直接撞到他的，我
      並沒有撞到他。」等語（見本院卷第44頁），而查，按行
      為人在社會生活中，於從事某種具有危險性之特定行為時
      ，如無特別情事，在可信賴被害者或其他第三人亦會相互
      配合，謹慎採取適當行動，以避免發生危險之適當場合，
      倘因被害者或其他第三人之不適當行動，而發生事故造成
      損害之結果時，該行為人不負過失責任。依此一原則，汽
      車駕駛人應可信賴參與交通行為之對方，亦將同時為必要
      之注意，相互為遵守交通秩序之適當行為，而無考慮對方
      將會有違反交通規則之不當行為之義務（最高法院88年度
      臺上字第1852號判決參照）。經查，本件車禍前，證人乙○○係依綠燈號誌通行上開路口，業經詳述如前，其於此
      情況自可信賴該紅燈方向之左右來車，均能遵守號誌管制
      ，止步暫停，乃被告丁○○竟於其時，未遵守號誌闖紅燈
      進入上開路口，證人乙○○於當時情況下，對此突然違規
      之舉動，實屬無法預見，自無從注意防免，證人乙○○為
      閃避被告因而向右偏轉致擦撞丙○○所騎乘之機車，丙○○之機車因而失控，致撞及行人己○○與戊○○○，是被
      告上開闖紅燈後駛入路口致發生本件連環車禍事故，其過
      失行為造成告訴人己○○與戊○○○之傷害，二者間具有
      相當因果關係，故被告應負過失傷害之責任至明。
（五）又本件車禍事故經臺灣臺中地方法院檢察署檢察官送臺灣
      省臺中市區車輛行車事故鑑定委員會鑑定結果，鑑定意見
      認為：「一、丁○○酒精濃度過量駕駛重機車、違反號
      誌指示（闖紅燈）進入路口致發生連環事故，為肇事原因
      。二、乙○○駕駛自小客車、丙○○駕駛重機車、行
      人己○○、行人戊○○○均無肇事因素。」，有該委
      員會97年8 月15日中市行字第0975402498號函所附臺中市
      區970342案鑑定意見書在卷足參（見偵查卷第47至48頁）
      ，再經原審送請臺灣省車輛行車事故覆議鑑定委員會鑑定
      結果，研議結論照原鑑定意見，此亦有該委員會97年11月
      19日覆議字第0976204360號函附卷可考（見原審卷第54頁
      ），均與本院之認定相同。
（六）綜上所述，被告所為各項辯解均無足取。從而，本件事證
      明確，被告上開過失傷害之犯行，堪以認定，應予依法論
      罪科刑。
二、核被告丁○○所為，係犯刑法第284條第1項前段之過失傷害
    罪。被告一過失行為同時侵害告訴人己○○與戊○○○之身
    體法益，屬想像競合，應從一重處斷。又被告酒醉駕車，因
    而致被害人己○○、戊○○○受有上述傷害，應依道路交通
    管理處罰條例第86條第1 項之規定，加重其刑。原審認被告
    罪證明確予以論罪科刑，固非無見，惟查：道路交通管理處
    罰條例第86條第1 項規定：「汽車駕駛人，無駕駛執照駕車
    、酒醉駕車、吸食毒品或迷幻藥駕車、行駛人行道或行經行
    人穿越道不依規定讓行人優先通行，因而致人受傷或死亡，
    依法應負刑事責任者，加重其刑至二分之一。」，本案被告
    酒醉駕車因而致被害人己○○、戊○○○受有上述傷害，依
    法應加重其刑，原審疏未引用此條文加重其刑，即有未洽。
    被告上訴仍執前詞否認犯罪，惟被告本件犯行事證明確，已
    如前述，被告所辯顯係卸責之詞，其上訴固無理由，惟原判
    決關於此部分既有上開可議之處，自屬無可維持，應由本院
    將原判決關於過失傷害部分予以撤銷改判。爰審酌被告於飲
    酒後已達不能安全駕駛之程度，仍駕車行駛，不顧酒後駕車
    因注意力降低，可能影響行車安全而對於其他用路人所造成
    之危險，且為圖規避酒後駕車肇事之責任，猶矢口否認過失
    傷害犯行，試圖狡辯，未見悔意，且僅與告訴人丙○○達成
    和解，迄今尚未與告訴人己○○與戊○○○達成和解等一切
    情狀，量處如主文第2項所示之刑，並諭知易科罰金之折算
    標準，以示懲儆。
三、按告訴乃論之罪，告訴人於第一審辯論終結前得撤回其告訴
    。又告訴經撤回者，應諭知不受理之判決，並得不經言詞辯
    論為之，刑事訴訟法第238條第1 項、第303條第3款、第307
    條，分別定有明文。本件被告因過失致告訴人丙○○受傷部
    分，經檢察官依刑法第284條第1項前段之過失傷害罪提起公
    訴，依刑法第287條前段之規定，須告訴乃論，惟此部分既
    經告訴人丙○○於97年10月6日具狀撤回告訴，並有聲請撤
    回告訴狀及原審97年度中調字第1368號調解程序筆錄附卷（
    見原審卷第29、30頁）可稽，且檢察官認此部分與前開過失
    傷害罪部分，有想像競合犯之裁判上一罪關係，爰不另為不
    受理之諭知，附此敘明。
據上論斷，應依刑事訴訟法第369條第1項前段、第364條、第299
條第1項前段，刑法第284條第1項前段、第55條前段、第41條第1
項前段，道路交通管理處罰條例第86條第1項，刑法施行法第1條
之1，判決如主文。
本案經檢察官甲○○到庭執行職務。
中    華    民    國    98    年    5    月    20    日
            刑事第七庭    審判長法  官  林  榮  龍
                                法  官  江  錫  麟
                                法  官  張  惠  立
上列正本證明與原本無異。
不得上訴
                                書記官  陳  慈  傳
中    華    民    國    98    年    5    月    25    日
附錄：本案論罪科刑法條全文
中華民國刑法第284條
（過失傷害罪）
因過失傷害人者，處6月以下有期徒刑、拘役或5百元以下罰金，
致重傷者，處1年以下有期徒刑、拘役或5百元以下罰金。
從事業務之人，因業務上之過失傷害人者，處1年以下有期徒刑
、拘役或1千元以下罰金，致重傷者，處3年以下有期徒刑、拘役
或2千元以下罰金。


司法院資訊處製作；財團法人民間司法改革基金會備份。
